臺灣桃園地方法院民事裁定　　　　　　 100年度輔宣字第16號
聲　請　人　夏德隆
相　對　人　夏子喬
上列當事人間聲請輔助宣告事件，本院裁定如下：
    主      文
宣告夏子喬（女，民國○○年○ 月○○日生，身分證統一編號：Ｚ000
000000號）為受輔助宣告之人。
選定夏德隆（男，民國○○年○○月○ 日生，身分證統一編號：Ｚ000
000000號）為受輔助宣告之人夏子喬之輔助人。
聲請程序費用由受輔助宣告人夏子喬負擔。
    理      由
一、按對於因精神障礙或其他心智缺陷，致其為意思表示或受意
    思表示，或辨識其意思表示效果之能力，顯有不足者，法院
    得因本人、配偶、4 親等內之親屬、最近1 年有同居事實之
    其他親屬、檢察官、主管機關或社會福利機構之聲請，為輔
    助之宣告，民法第15條之1 第1 項定有明文。次按法院為監
    護之宣告時，應依職權就配偶、四親等內之親屬、最近1 年
    有同居事實之其他親屬、主管機關、社會福利機構或其他適
    當之人選定1 人或數人為監護人，並同時指定會同開具財產
    清冊之人。法院為前項選定及指定前，得命主管機關或社會
    福利機構進行訪視，提出調查報告及建議。監護之聲請人或
    利害關係人亦得提出相關資料或證據，供法院斟酌。法院選
    定監護人時，應依受監護宣告之人之最佳利益，優先考量受
    監護宣告之人之意見，審酌一切情狀，並注意下列事項：(
    一) 受監護宣告之人之身心狀態與生活及財產狀況。(二)受
    監護宣告之人與其配偶、子女或其他共同生活之人間之情感
    狀況。(三)監護人之職業、經歷、意見及其與受監護宣告之
    人之利害關係。(四)法人為監護人時，其事業之種類與內容
    ，法人及其代表人與受監護宣告之人之利害關係。民法第11
    11條、第1111條之1 分別定有明文。次按受輔助宣告之人，
    應置輔助人。輔助人及有關輔助之職務，準用上開規定，同
    法第1113條復另有明文。又民事訴訟法第604 條第1 項規定
    ，監護宣告之裁定，應同時選定監護人及指定會同開具財產
    清冊之人，並附理由。上開規定，於輔助宣告聲請事件準用
    之，民事訴訟法第624 條之1 第3 項亦定有明文。
二、本件聲請意旨略以：聲請人夏德隆為相對人夏子喬之父親，
    相對人自民國92年7 月14日起因精神分裂症送醫診治，但不
    見起色，因其患病之故，致其為意思表示或受意思表示或辨
    識意思表示之能力顯有不足，為此依法聲請鈞院准予對相對
    人為受輔助宣告之人，並指定聲請人夏德隆為輔助人等語，
    及提出親屬系統表、親屬名冊、同意書、中華民國身心障礙
    手冊、衛生署桃園療養院診斷證明書、戶籍謄本等件為證。
三、經查，本院於鑑定機關即衛生署桃園療養院鑑定醫師王作仁
    前訊問相對人，相對人就詢問答稱：「（點呼相對人姓名）
    相對人回答『你好。』」、「（平時有無看電視？）都看新
    聞、歌唱、電影，有一部電影叫回到未來，並敘述電影情節
    。」等語（見本院100 年7 月5 日訊問筆錄）；另訊據鑑定
    人王作仁醫師稱以：相對人有精神分裂症，目前在日間病房
    住院中，在此治療已有多年，前後住院已有18次，其餘詳如
    鑑定報告等語。復參酌該院出具之精神鑑定報告書略以：夏
    員為慢性情感性精神分裂症之個案，心理鑑衡結果，夏員衝
    動控制差，心理較防衛或過於天真；語言智商85，操作智商
    59，總智商73，智力功能屬中下智能程度，與國小成績前段
    相較，功能有退化情形，目前證據顯示其經常受症狀干擾等
    影響，致其為意思表示或受意思表示，或辨識其意思表示效
    果之能力顯有不足，但未達完全不能為意思表示或受意思表
    示，或辨識其意思表示效果之程度等語，此有該院100 年7
    月25日桃療醫字第1000004751號函暨所附精神鑑定報告書1
    件在卷可參；本院審酌上情，認相對人屬因精神障礙或其他
    心智缺陷，致其為意思表示或受意思表示，或辨識其意思表
    示效果之能力，顯有不足者之情形，相對人應有受輔助之必
    要。本件聲請，屬有理由，爰宣告夏德隆為受輔助宣告之人
    。
四、次查，本件經本院依職權囑託桃園縣政府對聲請人進行訪視
    ，結果略以：本案之聲請人夏德隆為相對人的父親，與相對
    人之母親古廷芳皆為相對人的主要照顧者，聲請人並支付相
    對人的照顧費用，經訪視聲請人有擔任輔助人之意願，相對
    人之祖母與外祖父母以書面表示知曉且同意此案，並同意夏
    德隆擔任輔助人，綜合評估相對人的受照顧狀況、聲請人與
    妻古廷芳的陳述未見明顯異狀，惟仍以相對人最佳利益為考
    量參酌相關事證後予以綜合裁量之等語，有桃園縣社會工作
    師公會100 年7 月8 日桃姚字第100229號函暨桃園縣政府社
    會局社會工作科監護宣告訪視報告1 份附卷可參。本院審酌
    聲請人夏德隆即相對人夏子喬之父，既為相對人之至親，且
    與配偶古廷芳為相對人之主要照顧者，與相對人之關係最為
    密切，認由其擔任相對人之輔助人，應屬符合相對人之最佳
    利益，爰依前揭規定選定夏德隆為相對人之輔助人。
五、依民事訴訟法第608條第1 項、第624條之1 裁定如主文。
中    華    民    國  100     年    7     月    29    日
                             家事法庭法  官  蕭世昌
上列正本證明與原本無異。
本裁定就對相對人之輔助宣告部分不得抗告；另就其餘有關選定
輔助人部分如有不服，應於本裁定送達後10日內向本院提出抗告
狀。
中    華    民    國  100     年    7     月    29    日
                                      書記官   王馨瑩